臺灣花蓮地方法院刑事判決　　　　　　　　　　　　　八十九年度訴字第二四九號
　　公　訴　人　臺灣花蓮地方法院檢察署檢察官
　　被　　　告　丙○○
　　選任辯護人　張秉正
右列被告等因違反槍砲彈藥刀械管制條例等案件，經檢察官提起公訴（八十九年度偵
字第一二三四號），判決如左：
    主  文
丙○○行使偽造私文書，足以生損害於公眾或他人，處有期徒刑捌月。台灣大哥大股
份有限公司行電話服務申請書貳紙上偽造之「乙○○」署押各壹枚、經變造之乙○○
及劉長榮身分證上「丙○○」之照片各壹張，均沒收；又未經許可而持有子彈，處有
期徒拾月。制式十二號霰彈槍子彈伍發沒收；又意圖供行使之用而交付偽造之通用紙
幣，處有期徒刑壹年拾月。偽造之新台幣仟元紙幣玖紙沒收。應執行有期徒刑參年貳
月。台灣大哥大股份有限公司行電話服務申請書貳紙上偽造之「乙○○」署押各壹枚
、經變造之乙○○及劉長榮身分證上「丙○○」之照片各壹張、制式十二號霰彈槍子
彈伍顆、偽造之新台幣仟元紙幣玖紙，均沒收。
    事  實
一、丙○○於民國八十八年九月間某日，在花蓮縣境內某地，明知不詳姓名年籍之成
    年男子（無法確定是否為案外人許瑞坤）所交付之乙○○之身分證，係該男子所
    侵占他人遺失物，為一贓物，竟予以收受；復意圖為自不法之所有，於同年九月
    間某日，在花蓮縣境內某地，在其昌汽車租賃公司所租賃之自用小客車上，拾獲
    劉長榮所遺失身分證一枚，予以侵占入己，復基於變造他人身分證之犯意，於同
    年九月間某日，在花蓮縣境內某室內，將自己之脫帽照片二幀，分別黏貼於前開
    乙○○及劉長榮之二枚身分證上，而完成變造，足以生損害於戶政事務所對於證
    照管理之正確性及乙○○及劉長榮。丙○○復於八十九年四月十四日，持前揭已
    經變造完成之乙○○身分證件，前往花蓮市震旦通訊公司，向不知情之店員申請
    二支行動電話門號而行使之，並於二份台灣大哥大股份有限公司行動電話服務申
    請書上偽造乙○○之署名，而偽造乙○○名義之行動電話服務申請書，並持交該
    店員收受，以完成租賃行動電話門話手續而行使之，足以生損害於戶政事務所對
    於證照管理之確性及乙○○。丙○○再於八十九年四月十四日起，未經許可持有
    制式十二號霰彈槍子彈五發及土造子彈一顆，並將之放置於其所居住之花蓮縣花
    蓮市○○路一二二號麗舍飯店五○五號房內。丙○○又意圖供行使之用，而基於
    收集偽造紙幣之犯意，於同年月十四日十七時許，在同市○○路與中正路口，自
    丁○○（已另案判決確定）受贈千元偽鈔九張。嗣於八十九年四月十五日，經警
    在上開麗舍飯店五０五號房內查獲，並扣得前開經變造換貼丙○○照片之乙○○
    及劉長榮身分證上二枚、偽造之新台幣仟元紙幣九紙、制式十二號霰彈槍子彈五
    顆、土造子彈一顆（已於鑑定時擊發不復存在，同時扣案之二顆土造子彈，未鑑
    出具有殺傷力）。
二、案經花蓮縣警察局花蓮分局報請臺灣花蓮地方法院檢察署檢察官偵查起訴。
    理  由
一、訊據被告丙○○除辯稱偽造之新台幣仟元紙幣九紙，係丁○○遺失在其房間內云
    云外，對其餘之前開事實均坦承不諱，核與其在警、偵訊時供述情節相符，並有
    查獲子彈、變造身分證、仟元偽造之現場照片附卷，被告所供亦核與查獲時在場
    之證人甲○○證述情節相符。另查：（一）變造身分證並行使部分，已有經變造
    換貼丙○○照片之乙○○、劉長榮身分證二枚扣案、偽造乙○○署名二枚之台灣
    大哥大股份有限公司行動電話服務申請書二份在卷可查，亦核與被害人陳建與指
    訴該身分證係其所遺失而遭變造等情相符。（二）持有子彈部分，亦有制式十二
    號散彈槍子彈五顆、土造子彈一顆扣案可證。而該扣案子彈經送鑑驗結果，認定
    霰彈五顆為制式口徑12G- AUGE霰彈，均有殺傷力；而土造子彈一顆係制式口徑
    約五點五六MM步槍子彈將其彈殼截斷後加裝直徑八點六MM之金屬彈頭改造而成，
    經試射，經試射，可擊發，認具殺傷力，亦有內政部刑事警察局八十九年四月二
    十五日刑鑑字第五０七七六號鑑驗通知書附警訊卷可按。（三）收集偽造仟元紙
    幣部分，有偽造之仟元紙幣九紙扣案，而該九張仟元紙幣係來自於證人丁○○，
    已分別據證人丁○○及被告分別供陳在卷，而丁○○所有之同一批仟元紙幣經鑑
    定結果，其上同心圓印刷紋線、正反面套印圖案、浮水印等與標準新台幣一千圓
    樣張不符，均判係偽造，亦有內政部刑事警察局八十九年六月三十日刑鑑字第八
    三八六０號鑑驗通知書附本院可核。按刑法第一百九十六條第一項所謂收集，係
    指收買受贈互換等一切行為而言，被告自持有大量仟元偽造紙幣之丁○○手中，
    收受其明知為偽造之仟元紙幣九張，顯然其有行使之犯罪意圖已甚明顯。事證明
    確，被告所辯部分顯係卸責之詞，其所為前揭犯行均堪以認定。
二、核被告所為，依時序係犯刑法第三百四十九條之收受贓物罪、第三百三十七條之
    侵占遺失物罪、第二百十六條第二百十二條行使變造特種文書罪、第二百十六條
    第二百十條行使偽造私文書罪、係犯（修正後）槍砲彈藥刀械管制條例第十一條
    第四項未經許可持有子彈罪、刑法第一百九十六條第一項意圖供行使之用而收集
    偽造之通用紙幣罪。被告偽造署押為偽造私文書之階段行為，不另論罪；變造證
    件及私文書後持以行使，偽造之低度行為，應為行使之高度行為吸收，應僅論以
    行使變造特種文書及偽造私文書罪（公訴人就偽造私文書罪漏列法條）。被告同
    時變造乙○○、劉長榮之身分證之所為，係一行為，侵害數法益，為想像競合犯
    ，應從一重處斷。被告所犯收受贓物、侵占遺失物、行使變造特種文書與行使偽
    造私文書等四罪間，均有方法結果之牽連關係，應分別依刑法第五十五條從一重
    處斷，而論以行使偽造私文書罪。又公訴人認被告所持有之前揭子彈係丁○○所
    交其保管者，惟此已為證人丁○○所否認，且被告亦供承係其自身所有，均有未
    洽，惟其基本事實同一，起訴法條應予變更。又被告所為上開行使偽造文書、非
    法持有子彈、意圖供行使之用而收集偽造之通用紙幣罪三罪間，行法互異，犯意
    不同，應分論併罰。查被告意圖供行使之用而收集偽造之通用紙幣罪行部分，因
    其所收集之偽造仟元紙幣僅九紙，為案外人羅慧所贈予，並非購買所得，且尚未
    使用，情輕而法重，非無可憫之處，就此部分爰依刑法第五十九條減輕其刑。爰
    爰審酌被告之素行並非良好，持具有殺傷力之子彈，復收集偽鈔，對於社會人身
    及交易安全造成之危害等情，並參酌被告之年齡、暨其等犯罪後坦承認大部分犯
    行等一切情狀，量處如主文所示之主刑，並定其應執行刑。
三、台灣大哥大股份有限公司行動電話申請書二紙上偽造之「乙○○」署押各壹枚，
    則依同法第二百十九條沒收。至於扣案之經變造之乙○○及劉長榮之身分證，均
    係真正之證件而為被害人乙○○及劉長榮所遺失，縱經被告變造亦非屬被告所有
    之物，不併宣告沒收。但該等證件上所貼之被告丙○○照片各一帳，則係被告所
    有供其等共同犯罪所用之物，爰依刑法第三十八條第一項第二款沒收。扣案之制
    式霰彈五顆為違禁物，應依刑法第三十八條第一項第一款沒收（另扣案之土造子
    彈一顆，已於鑑定時擊發而不復存在）；偽造之新台幣仟元紙幣九紙，均屬偽造
    之通用紙幣，應均依刑法第二百條宣告沒收。
據上論斷，應依刑事訴訟法第二百九十九條第一項前段、第三百條，（修正後）槍砲
彈藥刀械管制條例第十一條第四項、第十二條第四項，刑法第十一條前段、第二條第
一項前段、第三百四十九條第一項、第三百三十七條、第二百十六條、第二百十二條
、第二百十條、第一百九十六條第一項、第五十五條、第五十九條、第五十一條第五
款、第二百條、第二百十九條、第三十八條第一項第一款、第二款，罰金罰鍰提高標
準條例第一條前段，判決如主文。
中      華      民      國    九十一    年      三      月    二十八    日
                              臺灣花蓮地方法院刑事庭
                                  法  官  吳  順  龍
右正本證明與原本無異。
如對本判決不服，應於送達後十日內，向本院提出上訴狀。（應抄附繕本）告訴人或
被害人如對於本判決不服者，應具備理由請求檢察官上訴，其上訴期間之計算係以檢
察官收受判決正本之日期為準。
                                  法院書記官
中      華     民      國    九十一    年      四      月      三      日
附錄本判決論罪之法律條文：
槍砲彈藥刀械管制條例第十二條第四項：
刑法第一百九十六條第一項：
行使偽造、變造之通用貨幣、紙幣、銀行券或意圖供行使之用而收集或交付於人者，
處三年以上十年以下有期徒刑，得併科五千元以下罰金。
刑法第三百四十九條第一項：
收受贓物者，處三年以下有期徒刑、拘役或五百元以下罰金。
刑法第二百十六條：
行使第二百十條至第二百十五條之文書者，依偽造、變造文書或登載不實事項或使登
載不實事項之規定處斷。
刑法第二百十二條：
偽造、變造護照、旅券、免許證、特許證及關於品行、能力、服務或其他相類之證書
、介紹書，足以生損害於公眾或他人者，處一年以下有期徒刑，拘役或三百元以下罰
金。
刑法第二百十條：
偽造、變造私文書，足以生損害於公眾或他人者，處五年以下有期徒刑。
